臺灣花蓮地方法院民事裁定　九十一年度再微字第一號
　　再審　原告　　甲○○
　　再審　被告　　臺灣電力公司花蓮區營業處
　　法定代理人　　鍾茂竹
右當事人間請求損害賠償事件，再審原告對於中華民國九十一年一月三十一日本院九
十年度小上字第二十二號第二審確定判決提起再審之訴，本院裁定如左：
    主      文
再審之訴駁回。
再審訴訟費用由再審原告負擔。
    理      由
一、本件提起再審之訴理由略以：
  (一)再審原告於民國八十八年一月十五日再審被告稽查竊電時，並不知再審被告於八
    十四年三月二十一日所換的電表是一個壞的電表，在電表管理上有重大過失，自
    不知再審被告之稽查竊電罰款之行為屬於侵權行為。嗣經再審原告請教臺電東部
    發電廠政風課長顧膺虎，其乃於八十九年十二月十二日告知再審原告，自八十四
    年三月二十一日更換電表之後至再審被告告稽查竊電之日，此期間電表指數均為
    零。至此，再審原告始知再審被告之稽查竊電罰款行為已構成侵權行為。
  (二)按「上訴人自四十一年起即已知有損害及賠償義務人，至四十四年九月九日始提
    起本件訴訟，其因侵權行為所生之損害賠償請求權，依民法第一百九十七條第一
    項之規定，雖因二年間不行使而消滅，但查所謂知有損害，非僅指單純知有損害
    而言，其因而受損害之他人行為為侵權行為，亦須一併知之，若僅知受損害及行
    為人，而不知其行為之為侵權行為，則無從本於侵權行為請求賠償，時效即無從
    進行」，最高法院著有四十六年台上字第三十四號判例可資參酌。原確定判決僅
    依再審原告於八十八年一月十五日稽查竊電時單純僅知受損害及行為人，而不考
    量再審原告不知再審被告之行為屬於侵權行為，即適用民法第一百九十七條第一
    項前段之規定，認再審原告之請求權罹於消滅時效而駁回再審原告於原審之訴，
    顯然有民事訴訟法第四百九十六條第一項第一款適用法規顯有錯誤之違法。
  (三)又原判決理由就調查所得足影響判決之重要證物，即電費資料檔案及再審原告陳
    情函件等，竟漏未判斷，再審原告亦得依據民事訴訟法第四百九十七條之規定，
    提起再審之訴。
二、按對於小額程序之第一審裁判，提起上訴或抗告，經以上訴或抗告無理由為駁回
    之裁判者，不得更以同一理由提起再審之訴或聲請再審，民事訴訟法第四百三十
    六條之三十一定有明文。又再審之訴不合法者，法院應以裁定駁回之，民事訴訟
    法第五百零二條第一項，亦定有明文，而該規定依據同法第四百三十六條之三十
    二第四項之規定，於小額訴訟程序之再審程序準用之。經查，再審原告係對於本
    院九十年度小上字第二十二號小額訴訟第二審確定判決提起再審之訴，此有再審
    原告之民事再審之訴狀附卷可稽，合先敘明。而再審原告於前揭上訴案件中係對
    於本院花蓮簡易庭九十年度花小字第七號小額訴訟第一審判決提起上訴，其上訴
    意旨乃以：(一)上訴人（指再審原告）自八十九年十二月十二日始知被上訴人（指
    再審被告）有侵權行為，是自八十九年十二月十二日計至九十年三月九日提起本
    件訴訟為止，其期間未逾二年，原判決以所為請求已逾時效規定，其認事用法顯
    有違誤。(二)原判決對於上訴人所提出之陳情內容以及證據未說明如何不足採之理
    由，有判決不備理由之違法等情，為其主要理由，此有再審原告之民事上訴狀附
    於本院九十年度小上字第二十二號卷宗內可查；而再審原告之上訴嗣經本院以再
    審原告之請求確已罹於消滅時效為由，認其上訴為無理由而駁回再審原告之上訴
    ，此亦有本院九十年度小上字第二十二號民事確定判決在卷可證。是以，再審原
    告於本件再審之訴中所提出之再審理由，與其在本院九十年度小上字第二十二號
    小額訴訟第二審程序中所提出之上訴理由，均係主張請求權未罹於消滅時效，以
    及所提出之證據未經斟酌云云，核其內容均為同一，且其上訴並經原審法院以無
    理由而予以駁回確定在案。從而，依據首開說明，為使小額訴訟程序得以迅速確
    定以節省當事人之勞費，自不允許再審原告於上訴駁回後執同一理由復行提起再
    審之訴，再審原告提起本件再審之訴，顯然不合法，應予裁定駁回。
三、據上論結，本件再審原告提起再審之訴不合法，依民事訴訟法第四百三十六條之
    三十二第四項、第五百零二條第一項、第九十五條、第七十八條，裁定如主文。
中　　　華　　　民　　　國　　  九十一　　年　　　三　　　月　　十三　　日
                            臺灣花蓮地方法院民事庭
~B審判長法官　陳心弘
~B法　　　官　郝燮戈
~B法　　　官　余明賢
右正本証明與原本無異。
本件不得抗告。
~B法院書記官　林香君
中　　　華　　　民　　　國　　九十一　　年　　　三　　　月　　 十三　　 日
